臺灣高等法院臺中分院刑事判決
110年度上訴字第1936號

上  訴  人  
即  被  告  NGO XUAN KHANH (中文名：吳春慶)




指定辯護人  本院公設辯護人郭博益
上列上訴人因違反毒品危害防制條例案件，不服臺灣臺中地方法
院110年度訴字第1008號中華民國110年9月29日第一審判決（起
訴案號：臺灣臺中地方檢察署110年度偵字第10805號；併辦案號
：同署110年度偵字第17638號），提起上訴，本院判決如下：
    主  文
上訴駁回。
    犯罪事實
一、NGO XUAN KHANH(下稱吳春慶)見販賣毒品有利可圖，竟基於
    販賣第三級毒品牟取差價利潤之犯意，先於民國109年12月3
    1日晚間11時許，在臺中市○里區○○○路000號之越南小吃店，
    販賣第三級毒品愷他命5公克給越南籍之OOO OOO OO OOOOO
    （中文名吳氏○○，下稱吳氏○○），雙方議定於吳氏○○自行將
    毒品轉賣後再行回帳（亦即雙方價金係依吳氏○○轉售他人之
    獲利定之）。復於110年1月29日晚間8時30分許，在吳春慶
    女友址設臺中市○○區○○路0000○0號613室之居所，販賣第三
    級毒品愷他命2公克給吳氏○○，吳氏○○取得愷他命後，並先
    行回款即給付前次所購毒品其中4公克之價金新臺幣（下同
    ）1萬7100元給吳春慶。嗣經警方於110年3月23日持原審法
    官核發之搜索票至臺中市○○區○○路0000○0號613室執行搜索
    ，當場扣得吳春慶所有之手機1支（IMEI碼為0000000000000
    00號）及夾鏈袋1包，始悉上情。
二、案經臺灣臺中地方檢察署檢察官指揮臺中市政府警察局第二
    分局偵辦後移送該署檢察官偵查起訴暨移送併案審理。
    理    由
壹、證據能力
一、刑事訴訟法第159條之5規定：「被告以外之人於審判外之陳
    述，雖不符前四條之規定，而經當事人於審判程序同意作為
    證據，法院審酌該言詞陳述或書面陳述作成時之情況，認為
    適當者，亦得為證據。」、「當事人、代理人或辯護人於法
    院調查證據時，知有第159條第1項不得為證據之情形，而未
    於言詞辯論終結前聲明異議者，視為有前項之同意。」其立
    法意旨在於傳聞證據未經當事人之反對詰問予以核實，原則
    上先予排除，惟若當事人已放棄詰問或未聲明異議，基於證
    據資料愈豐富，愈有助於真實發現之理念，且強化言詞辯論
    原則，法院自可承認該傳聞證據例外擁有證據能力。經查，
    以下本案所引用被告以外之人於審判外之言詞或書面陳述之
    證據能力，檢察官、上訴人即被告吳春慶（下稱被告）及指
    定辯護人於本院審理時分別表示同意作為證據及對證據能力
    沒有意見（見本院卷第105至106頁），復未於言詞辯論終結
    前爭執或聲明異議（見本院卷第106至111頁），本院審酌前
    開證據作成或取得狀況，均無非法或不當取證之情事，亦無
    顯不可信之情況，且與待證事實具有關連性，依刑事訴訟法
    第159條之5規定，自具有證據能力。
二、刑事訴訟法第159條至第159條之5有關傳聞法則之規定，乃
    對於被告以外之人於審判外之言詞或書面陳述所為之規範；
    至非供述證據之書證及物證，其中書證部分若以該書面證據
    本身物體之存在或不存在作為證據者，係屬物證，性質上並
    非供述證據，應無傳聞法則規定之適用，如該非供述證據非
    出於違法取得，即不能謂其無證據能力。經查，本判決下列
    所引用之非供述證據，與本案待證事實具有關聯性，亦查無
    違法取得之情形，且檢察官、被告及指定辯護人亦未爭執其
    證據能力，自得作為本案之證據。
貳、認定犯罪事實所憑之證據及理由
一、上開犯罪事實，業據被告於警詢、偵訊、原審及本院訊問、
    準備及審理程序時坦認不諱（見偵10805號卷第15至19、21
    至33、161至164、185至191、233至234頁，聲羈卷第15至19
    頁，原審卷第23至26、83、157至158頁，本院卷第62、109
    頁），核與證人吳氏○○(下稱證人)於警詢及偵訊（見他卷第
    7至10、21至28頁，偵10805號卷第59至67、89至95、149至1
    51頁）證述之情節相符，並有證人與被告間通訊軟體「Face
    book Messenger」對話翻拍照片及對話譯文（偵10805號卷
    第35至55頁）、吳氏○○110年3月23日之指認犯罪嫌疑人紀錄
    表（偵10805號卷第105至107頁）、原審110年聲搜字第429
    號搜索票（偵10805號卷第109頁）、臺中市政府警察局第二
    分局搜索、扣押筆錄暨扣押物品目錄表（偵10805號卷第111
    至115頁）、查獲現場及扣案物品照片（見偵10805號卷第12
    9至133頁）、被告上手綽號「阿全」臉書帳號「Song Ngam
    」資料(見偵10805號卷第193頁）、衛生福利部草屯療養院1
    10年4月14日草療鑑字第1100400130號鑑驗書（偵10805號卷
    第247頁）在卷可稽，與手機1支（IMEI碼為00000000000000
    0號）、夾鏈袋1包扣案可資佐證。足認被告之自白與事實相
    符，堪認為屬實。
二、販賣毒品係政府嚴予查緝之違法行為，且可任意分裝或增減
    其分量，各次買賣之價格，當亦各有差異，隨供需雙方之資
    力、關係之深淺、需求之數量、貨源之充裕與否、販賣者對
    於資金之需求如何及殷切與否，以及政府查緝之態度，進而
    為各種不同之風險評估，而為機動性之調整，因之販賣之利
    得，除經坦承犯行，或帳冊價量均記載明確外，委難察得實
    情，是縱未確切查得販賣賺取之實際差價，但除別有事證，
    足認係按同一價格轉讓，確未牟利之情形外，尚難執此認非
    法販賣之事證有所不足，致知過坦承者難辭重典，飾詞否認
    者反得逞僥倖，而失情理之平。況販賣者從各種「價差」或
    「量差」或係「稀釋純度」謀取利潤方式，或有差異，然其
    所圖利益之非法販賣行為目的，則屬相同，並無二致；衡諸
    毒品取得不易，量微價高，依一般社會通念以觀，凡為販賣
    之不法勾當者，倘非以牟利為其主要誘因及目的，應無甘冒
    被查緝法辦重刑之危險，平白無端義務為該買賣之工作，是
    其販入之價格必較售出之價格低廉，而有從中賺取買賣差價
    牟利之意圖及事實，應屬符合論理法則且不違背社會通常經
    驗之合理判斷。而政府查緝毒品甚殷，處罰販賣毒品罪刑至
    重，果若被告並無營利意圖，自無甘冒遭查緝之風險無端交
    付毒品予他人。此觀之被告於警詢時供稱：我販賣之愷他命
    毒品是跟越南同鄉綽號「阿全」之男子買的，1公克是3300
    元等語（見偵10805號卷第31頁），及前述被告販賣予證人
    之價格為4公克收取17100元等情，亦可明瞭確有價差存在，
    益證被告主觀上有營利之意圖。綜上所述，本案事證明確，
    被告犯行堪以認定，應依法論科。
參、論罪科刑　　
一、核被告所為，係犯毒品危害防制條例第4條第3項之販賣第三
    級毒品罪。至被告雖持有第三級毒品愷他命，然因無積極事
    證足資認定被告販賣前持有第三級毒品愷他命之數量已達現
    行毒品危害防制條例第11條第5項規定處罰持有第三級毒品
    之純質淨重達5公克以上之標準，是被告販賣前持有第三級
    毒品愷他命之行為既非屬刑事犯罪，自無需論述其犯罪之吸
    收關係，附此敘明。再被告所犯上開2罪，犯意各別，行為
    互殊，應予分論併罰。又臺灣臺中地方檢察署檢察官移送併
    案審理部分(案號：同署110年度偵字第17638號)，其犯罪事
    實與本件起訴並經論罪科刑部分為事實上同一案件，已為起
    訴效力所及，本院自應併予審理，亦附此敘明。
二、按犯第4條至第8條之罪於偵查及歷次審判中均自白者，減輕
    其刑，毒品危害防制條例第17條第2項定有明文。經查，被
    告就本件犯行於警詢、偵訊、原審及本院訊問、準備及審理
    程序時均自白不諱，已如前述。是其2次販賣第三級毒品愷
    他命之犯行，自均應依上開規定，減輕其刑。
三、復按毒品危害防制條例第17條第1項規定：「犯第4條至第8
    條、第10條或第11條之罪，供出毒品來源，因而查獲其他正
    犯或共犯者，減輕或免除其刑。」被告雖於本院審理時供稱
    ：我有提供上手叫阮文全、即綽號「阿全」之人，我只有他
    的臉書帳號，沒有他的聯絡電話及地址，但證人吳氏○○有他
    的電話，因為他是證人吳氏○○介紹給我認識的等語(見本院
    卷第105頁)。然本件經檢、警查證結果，因被告未能提供「
    阿全」之詳細年籍資料，故警員及檢察官均無法針對被告供
    述而查獲毒品上手「阿全」販賣毒品之行為等情，有臺灣臺
    中地方檢察署110年8月24日中檢謀誠110偵17638字第110908
    1370號函及臺中市政府警察局第二分局110年8月24日中市警
    二分偵字第1100034998號函暨所檢送之員警偵辦刑案報告書
    在卷可參（見原審卷第131至135頁）。是本件自無從依毒品
    危害防制條例第17條第1項規定減免其刑。
肆、本院之判斷
一、原審認被告犯罪事證明確，適用毒品危害防制條第4條第3項
    、第17條第2項、第19條第1項，刑法第11條、第51條第5款
    、第38條第2項前段、第38條之1第1項前段、第3項、第95條
    等規定，審酌毒品對社會秩序及國民健康危害至深且鉅，嚴
    重影響社會治安，製造、運輸、販賣等行為情節尤重，更應
    嚴加非難，而被告明知毒品對人體健康戕害甚鉅，為牟取利
    益，無視我國杜絕毒品犯罪之禁令，販賣第三級毒品供他人
    施用，肇生他人施用毒品之來源，戕害他人身心健康，並有
    滋生其他犯罪之可能，兼衡被告犯後坦承犯行之態度、犯罪
    動機、目的、手段、所得，及被告於原審審理時自稱高中畢
    業、在工廠工作、經濟狀況普通、未婚沒有小孩之智識程度
    、經濟及家庭生活狀況等一切情狀，分別量處被告有期徒刑
    3年8月、3年6月，並定其應執行刑為有期徒刑4年，復說明
    ：1.扣案之手機1支，為被告販賣愷他命毒品時與證人聯絡
    之工具，屬被告供本件販賣第三級毒品所用之物，應依毒品
    危害條例第19條第1項規定，宣告沒收；2.扣案之夾鏈袋1包
    ，為被告所有、預備分裝愷他命毒品而販賣時所用之物，應
    依刑法第38條第2項前段之規定，宣告沒收；3.被告第一次
    販賣愷他命予證人而取得之價金1萬7100元，核屬犯罪所得
    ，應依刑法第38條之1第1項及第3項規定宣告沒收，併諭知
    於全部或一部不能沒收或不宜執行沒收時，追徵其價額；4.
    至第二次販賣毒品款項既尚未取得，自無從宣告沒收追徵；
    5.被告在本案受有期徒刑以上刑之宣告，且其係因向越南同
    鄉購買毒品，再行轉賣圖利，嚴重影響社會治安，實不宜繼
    續居留國內，應依刑法第95條規定，於刑之執行完畢或赦免
    後驅逐出境等情。經核原判決認事用法均無違誤，量刑亦屬
    妥適，應予維持。
二、被告上訴及辯護意旨雖以：被告已供出上手綽號為「阿全」
    之男子，雖未能查獲，但可知被告犯罪後態度良好，惟原判
    決就被告涉犯本案之動機及目的、涉犯本案時所受之刺激、
    涉犯本案之手段、品行、與被害人之關係、犯後態度等，均
    付之闕如，且被告係為給家人更好的生活，一時失慮而犯本
    案，於偵審程序中並已坦認犯行，情堪憫恕，原審遽判處有
    期徒刑4年，未依刑法第59條酌減其刑，實屬過重，請求從
    輕量刑等語(見本院卷第31至33、39、111頁)。惟按刑法第5
    9條規定之酌量減輕其刑，必須犯罪另有特殊之原因與環境
    ，在客觀上足以引起一般同情，認為即使予以宣告法定最低
    度刑，猶嫌過重者，始有其適用。此所謂法定最低度刑，固
    包括法定最低本刑；惟遇有其他法定減輕之事由者，則應係
    指適用其他法定減輕事由減輕其刑後之最低度刑而言。倘被
    告別有法定減輕事由者，應先適用法定減輕事由減輕其刑後
    ，猶認其犯罪之情狀顯可憫恕，即使科以該減輕後之最低度
    刑仍嫌過重者，始得適用刑法第59條規定酌量減輕其刑（最
    高法院100年度台上字第744號判決要旨參照）。本件原審業
    已敘明：「被告明知毒品對人體健康戕害甚鉅，為牟取利益
    ，無視我國杜絕毒品犯罪之禁令，販賣第三級毒品供他人施
    用，肇生他人施用毒品之來源，戕害他人身心健康，並有滋
    生其他犯罪之可能，兼衡被告犯後坦承犯行之態度、犯罪動
    機、目的、手段、所得，及被告於原審審理時自稱高中畢業
    、在工廠工作、經濟狀況普通、未婚沒有小孩之智識程度、
    經濟及家庭生活狀況等一切情狀」等語(見原審判決書第5頁
    )，顯已針對本案特有之犯罪情狀及一般情狀，詳加審酌有
    關刑法第57條之量刑事項而量處上開刑度，已如前述；且被
    告本案所犯販賣第三級毒品罪，因其於偵查與審理中自白犯
    行，得依毒品危害防制條例第17條第2項之規定減輕其刑，
    其所得獲致之最輕刑度為有期徒刑3年6月，並經原審宣告應
    執行刑為有期徒刑4年，並無量刑過重或違反比例、公平原
    則之情形，復參諸其於本件參與之犯行程度，實難認有何情
    輕法重，在客觀上足以引起一般同情，如科以最低刑度仍嫌
    過重而顯可憫恕之情形，是本件自不宜依刑法第59條之規定
    ，酌量減輕其刑。據上，被告上訴及辯護意旨均非可採，本
    件被告上訴為無理由，應予駁回。至原判決雖未說明定應執
    行刑之理由，惟本院審酌被告所犯罪名之同質性、刑罰邊際
    效應隨刑期而遞減、行為人所生痛苦程度隨刑期而遞增、被
    告復歸社會可能性等整體情狀後，認原判決量處之應執行刑
    並無不妥，爰不予撤銷，併此敘明。
據上論斷，應依刑事訴訟法第368條，判決如主文。
本案經檢察官黃鈺雯提起公訴及移送併案審理，檢察官陳立偉到
庭執行職務。
中　　華　　民　　國　　110 　年　　12　　月　　15　　日
            刑事第四庭    審判長法　官  蔡  名  曜
　　　　　　　　　　　　        法　官  林  宜  民
　　　　　　　　　　　　　      法　官  邱  鼎  文
以上正本證明與原本無異。
如不服本判決應於收受送達後20日內向本院提出上訴書狀，其未
敘述上訴理由者，並得於提起上訴後20日內向本院補提理由書（
均須按他造當事人之人數附繕本）「切勿逕送上級法院」。因疫
情而遲誤不變期間，得向法院聲請回復原狀。

                                書記官  陳  宜  屏
　　　　　　　　　　　　　　　　
中　　華　　民　　國　　110 　年　　12　　月　　15　　日
附錄論罪科刑法條：
毒品危害防制條例第4條
製造、運輸、販賣第一級毒品者，處死刑或無期徒刑；處無期徒
刑者，得併科新臺幣3千萬元以下罰金。
製造、運輸、販賣第二級毒品者，處無期徒刑或10年以上有期徒
刑，得併科新臺幣1千5百萬元以下罰金。
製造、運輸、販賣第三級毒品者，處7年以上有期徒刑，得併科
新臺幣1千萬元以下罰金。
製造、運輸、販賣第四級毒品者，處5年以上12年以下有期徒刑
，得併科新臺幣5百萬元以下罰金。
製造、運輸、販賣專供製造或施用毒品之器具者，處1年以上7年
以下有期徒刑，得併科新臺幣1百50萬元以下罰金。
前五項之未遂犯罰之。